【裁判字號】    98,交聲,161
【裁判日期】    980616
【裁判案由】    違反道路交通管理處罰條例聲明異議
【裁判全文】
臺灣花蓮地方法院交通事件裁定         98年度交聲字第161號
原處分機關  交通部公路總局臺北區監理所花蓮監理站
異  議  人  甲○○
上列異議人即受處分人因違反道路交通管理處罰條例案件，對於
交通部公路總局臺北區監理所花蓮監理站民國 98年4月17日所為
之處分（處分案號：花監違字第裁44-AEX187975號），聲明異議
，本院裁定如下：
    主  文
異議駁回。
    理  由
一、原處分意旨略以：本件異議人即受處分人甲○○於民國98年
    3月3日14時40分許，騎乘車牌號碼 AQU-780號重型機車，沿
    臺北市○○路 ○段59巷由西往東方向行駛，嗣右轉通安街時
    ，因逆向行駛，於通安街69號處經警當場攔檢，並以北市警
    交字第 AEX187975號舉發違反道路交通管理事件通知單開單
    舉發，嗣經原處分機關即交通部公路總局臺北區監理所花蓮
    監理站於98年4月17日依道路交通管理處罰條例第45條第1款
    、第63條規定裁處罰鍰新臺幣（下同）900元並記違規點數1
    點。
二、異議意旨略以：異議人騎乘機車行經安和路 2段59巷與通安
    街口，並無不按遵行方向行駛，且舉發員警所提供之照片並
    未顯示有違規行駛之事實，只見馬路標示行駛方向，未見有
    違規車輛。另異議人於員警舉發當時已清楚對該名員警表明
    並無違規情事，惟該名員警仍執意開單，實難苟同，為此具
    狀聲明異議等語。
三、按汽車駕駛人，不按遵行之方向行駛，處600元以上1,800元
    以下罰鍰，並記違規點數1點，道路交通管理處罰條例第 45
    條第1款、第63條第1項第1款分別定有明文。
四、異議人固不否認有於上開時間行經上開路段，遭值勤員警謝
    鎮邦攔檢之事實，惟矢口否認有不按遵行之方向行駛之違規
    情事，並以前詞置辯。經查：
（一）異議人於上開時、地，經臺北市政府警察局大安分局警員
      攔停舉發，並經原處分機關即交通部公路總局臺北區監理
      所花蓮監理站於 98年4月17日依道路交通管理處罰條例第
      45 條第1款、第63條規定裁處罰鍰900元並記違規點數1點
      之事實，有臺北市政府警察局北市警交大字第 AEX187975
      號舉發違反道路交通管理事件通知單、交通部公路總局臺
      北區監理所花蓮監理站花監違字第裁44-AEX187975號違反
      道路交通管理事件裁決書各1紙在卷可憑。
（二）又本件舉發之經過，業據證人即本件執勤員警謝鎮邦到庭
      具結證稱：伊經過安和路 2段59巷中段處，看到異議人之
      車號 AQU-780號重型機車，車頭朝東，與伊是對向，停在
      路旁，因此引起伊注意，異議人坐在車上，伊經過異議人
      時瞄了一下，接著異議人就起步駛走，伊回頭追異議人，
      發現異議人由西往東右轉通安街，故伊開警示燈從後尾隨
      ，在通安街69號處攔下異議人，並製單舉發等語明確（本
      院卷第22頁），衡諸證人身為執法人員，與異議人素不相
      識，且無任何宿怨仇隙，應無刻意舉發素不相識、毫無冤
      仇之異議人，且甘冒偽證之罪責，於法院調查中到庭具結
      為虛偽之陳述，以羅織誣陷異議人之可能或必要，證人上
      開證述應可採信，又證人於異議人提出本件異議後，返回
      現場所拍攝之照片顯示，該舉發路段確實為由東往西方向
      之單行道，且安和路二段59巷與通安街、安和路二段巷口
      分別有清楚可見之單行道標誌及禁止進入標誌，此有現場
      照片3張在卷可參（本院卷第26-27頁），且異議人於本院
      審理時亦未能清楚交代其所騎乘之路線等情（本院卷第24
      頁），是異議人確有不按遵行方向行駛之違規事實，應堪
      認定。
（三）至異議人質疑無照片等其他證據證明伊有違規行為云云。
      然按交通警員製單舉發違反道路交通管理處罰條例所列之
      違規事實，本質上為行政處分，係公務員基於職務上權力
      ，依法就特定之具體事件所為具公法上效果之單方行政行
      為，基於公務員為公法上行為具有公信力之原則，該行政
      處分當可被推定為真正，其據以依法處分之事實認定亦為
      正確無誤，本此公信原則，乃立法者賦予行政機關制定違
      反道路交通事件統一裁罰標準及處理細則，使執勤警員得
      當機處分以達其維護交通秩序、安全之行政目的，若謂公
      務員一切行政行為均需預留證據以證其實，則國家行政勢
      必窒礙難行。據此，刑事訴訟法就犯罪證據有關之規定中
      ，與屬行政秩序罰之交通違規裁罰本質不合之部分，自不
      在準用之列；況且舉發交通違規並不以照相存證為其要件
      ，亦不以舉發照片為唯一之證明方法，事實上，甚多之違
      規案件，尤其係員警當場攔截舉發之案件，多所因違規係
      於一瞬間發生，且當地並未設置有自動照相設備而不及拍
      照存證，惟若舉發之員警係親眼見聞違規之經過，並經以
      證人之身分具結後為證述，此等證人之證詞仍不失為證明
      方法之一種，是證人既親眼目睹異議人違規之經過，且證
      人之證言應屬可信，已如前述，則異議人確有上述之違規
      行為，自已足認定，異議人僅以員警未能提出舉發照片為
      辯，當無可採。
五、綜上所述，異議人於前述時地騎乘機車不按遵行方向行駛之
    違規事實甚明，是原處分機關依道路交通管理處罰條例第45
    條第1款、第63條裁處異議人 900元，並記違規點數1點，核
    無違誤，本件異議為無理由，應予駁回。
六、據上論斷，應依道路交通案件處理辦法第19條，裁定如主文
    。
中    華    民    國    98    年    6     月    16    日
                  交通法庭      法  官  魏俊明
上列正本證明與原本無異。
如對本裁定不服，應於送達後5日內，向本院提出抗告狀 （應抄
附繕本）。
中    華    民    國    98    年    6     月    16    日
                                書記官


司法院資訊處製作；財團法人民間司法改革基金會備份。
